【裁判字號】    98,財管,40
【裁判日期】    981012
【裁判案由】    選任遺產管理人
【裁判全文】
臺灣臺北地方法院民事裁定              98年度財管字第40號
聲  請  人  己○○
            甲○○
            庚○○
            戊○○
            丁○○
            丙○○
共同代理人  辛○○
上列聲請人聲請選任遺產管理人事件，本院裁定如下：
    主  文
指定財政部國有財產局臺灣北區辦事處為被繼承人乙○○（男，
民國○○年○○月○○日生，身份證統一編號：Ｚ000000000號，民國
95年7月28日死亡，最後籍設：臺北市松山區○○○路○段191號
）之遺產管理人。
准對被繼承人乙○○之繼承人為承認繼承之公示催告。
被繼承人乙○○之繼承人，應自前項公示催告最後登載新聞紙之
日起壹年內承認繼承，上述期限屆滿，無繼承人承認繼承時，被
繼承人乙○○之遺產，於清償債權，並交付遺贈物後，如有剩餘
即歸屬國庫。
財政部國有財產局臺灣北區辦事處應於應於收受本裁定之日起貳
拾日內將本裁定登載公報、新聞紙或其他相類之傳播工具，並將
登載證據檢送本院，逾期視為撤回公示催告之聲請。
聲請程序費用新臺幣壹仟元由被繼承人乙○○之遺產負擔。
    理  由
一、按繼承開始時，繼承人之有無不明者，由親屬會議於一個月
    內選定遺產管理人，並將繼承開始及選定遺產管理人之事由
    ，向法院報明；親屬會議依前條規定為報明後，法院應依公
    示催告程式，定6個月以上之期限，公告繼承人，命其於期
    限內承認繼承；又無親屬會議或親屬會議未於前條所定期限
    內選定遺產管理人者，利害關係人或檢察官，得聲請法院選
    任遺產管理人，並由法院依前項規定為公示催告，民法第11
    77條、第1178條分別定有明文。是繼承開始時，繼承人有無
    不明，而無親屬會議或親屬會議未於繼承開始時1個月內選
    定遺產管理人者，利害關係人即得聲請法院選任遺產管理人
    ，並不以先行召集親屬會議為法院選任遺產管理人前置程式
    之必要。又被繼承人在臺灣地區之遺產，其繼承人全部為大
    陸地區人民者，除應適用第68條之情形者外，由繼承人、利
    害關係人或檢察官聲請法院指定財政部國有財產局為遺產管
    理人，管理其遺產。為臺灣地區與大陸地區人民關係條例第
    67條之1所明定。
二、聲請意旨略以：被繼承人乙○○於民國95年7月28日死亡，
    在臺灣地區無配偶與第一、第二順位之繼承人，聲請人係被
    繼承人第三順位之繼承人，全部為大陸地區人民，已依法聲
    明繼承，並經本院准予備查在案，為確保權益，爰依法聲請
    選任被繼承人乙○○遺產管理人等語。
三、聲請人主張之事實，業據提出經認證之親屬關係公證書、戶
    籍謄本、本院家事法庭函等件為證，並經本院依職權調閱本
    院98年度司聲繼字第45號卷查明，堪信為真。復查無被繼承
    人乙○○之親屬曾經召開親屬會議，或曾經議決被繼承人乙
    ○○之遺產管理人，並依民法第1177條向本院報明之情形，
    被繼承人乙○○亦非由行政院國軍退除役官兵輔導委員會（
    下稱退輔會）列管之榮民，有卷附退輔會函足憑。聲請人聲
    請指定被繼承人乙○○之遺產管理人，即無不合。爰審酌管
    理被繼承人乙○○遺產之地緣關係與便利性，指定財政部國
    有財產局臺灣北區辦事處為被繼承人杜傑之遺產管理人，且
    為承認繼承之公示催告。
四、次按公示催告之公告，應黏貼於法院之公告處，並登載於公
    報、新聞紙或其他相類之傳播工具；前項登載公報、新聞紙
    或其他相類之傳播工具之日期或期間由法院定之；聲請人未
    依前項規定登載者，視為撤回公示催告之聲請，民法第1179
    條第1項第3款、民事訴訟法第542條定有明文。本院既准聲
    請人對於被繼承人乙○○之繼承人為承認繼承之公示催告，
    爰併依上開規定，裁定如主文所示。
中    華    民    國    98    年    10    月    12    日
                  家事法庭法  官  吳素勤
以上正本係照原本作成。
如不服本裁定應於送達後10日內向本院提出抗告狀，並繳納抗告
費新臺幣1,000元。
中    華    民    國    98    年    10    月    12    日
                          書記官  郭麗琴


司法院資訊處製作；財團法人民間司法改革基金會備份。
